臺灣雲林地方法院簡易民事判決
110年度港簡字第244號 
原      告  陳霆嘉
訴訟代理人  王明和
被      告  陳子香
訴訟代理人  唐樺岳律師
            紀孫瑋律師
上列當事人間請求確認本票債權不存在事件，本院於民國111年6
月16日言詞辯論終結，判決如下：
    主  文
確認被告持有如附表所示之本票，於票面金額超過新臺幣462,00
0元部分，對原告之本票債權不存在。
原告其餘之訴駁回。
訴訟費用由被告負擔百分之8，餘由原告負擔。
    事實及理由
一、原告主張：原告前於軍中服役時，因聽信訴外人林子堯之建
    議，向當時軍中同袍借款投資。後經林子堯通知投資款項已
    全數不見或無法提領，投資相關人士亦均聯絡無著，且當時
    軍中有人舉報原告洗錢、開資金盤老鼠會，林子堯為避免自
    身遭受軍中調查而影響仕途，遂向原告訛稱其乾爹及舅公於
    軍中階級甚高，能夠出面處理軍中調查事宜，以此方式取信
    原告，並慫恿原告向林子堯之母親即被告借款新臺幣（下同
    ）500,000元，以清償原告積欠同袍之借款。原告向被告借
    款時，曾向被告表示其與林子堯每人負責250,000元債務，
    經被告允諾後，而與林子堯共同簽發如附表所示之本票（下
    稱系爭本票）。被告持系爭本票向本院聲請本票裁定，並經
    本院以110年度司票字第492號作成系爭本票裁定准予強制執
    行在案。原告就系爭本票債權已清償38,000元，嗣於退伍後
    ，發現當初舉報原告洗錢之人就是林子堯，始知悉遭林子堯
    詐欺情形，故提起本件訴訟。並聲明：確認被告持有系爭本
    票之本票債權不存在。
二、被告則以：原告所稱林子堯對原告詐欺部分，業經臺灣雲林
    地方檢察署以110年度軍偵字第38號（下稱系爭偵查案件）
    為不起訴處分，並經臺灣高等檢察署臺南檢察分署以111年
    度軍上聲議字第1號（下稱系爭再議案件）處分駁回再議之
    聲請確定，並無原告所述詐欺之情形。又票據為無因證券，
    憑票即得請求支付，如原告有所爭執，應由原告負舉證責任
    ，且原告所稱受林子堯詐欺而積欠債務部分，與兩造間借款
    或票據關係無關。並聲明：原告之訴駁回。
三、得心證之理由：
  ㈠原告主張被告持有以原告及林子堯為共同發票人之系爭本票
    ，業據調閱本院110年度司票字第492號本票裁定卷宗及所附
    系爭本票及本票裁定核實相符（見司票字卷第10頁、第12頁
    ），堪信為真實。
  ㈡原告主張已向被告清償38,000元，並提出轉帳結果畫面截圖
    為證（見港簡字卷第158頁至第166頁），且為被告所不爭執
    （見港簡字卷第154頁）。系爭本票債權票面金額38,000元
    部分既因原告清償債務而消滅，原告訴請確認被告所執系爭
    本票之票據債權於38,000元內對原告不存在，為有理由，應
    予准許。
  ㈢按因被詐欺或被脅迫而為意思表示者，表意人得撤銷其意思
    表示。但詐欺係由第三人所為者，以相對人明知其事實或可
    得而知者為限，始得撤銷之，民法第92條第1項定有明文。
    該規定所謂因被脅迫而為意思表示，係指因相對人或第三人
    以不法危害之言語或舉動加諸表意人，使其心生恐怖，致為
    意思表示而言（最高法院96年度台上字第1164號判決意旨參
    照）。次按當事人主張有利於己之事實者，就其事實有舉證
    之責任，民事訴訟法第277條前段亦有明文。又按票據行為
    ，為不要因行為，票據上之權利義務，悉依票上所載文義定
    之，與其基礎之原因關係各自獨立，執票人不負證明關於給
    付原因之責任，如票據債務人主張執票人取得票據出於惡意
    或詐欺、脅迫時，則應由該債務人負舉證之責（最高法院 9
    7年度台上字第2242號判決意旨參照）。本件原告主張林子
    堯對其有投資詐欺行為（下稱投資詐欺行為）、林子堯以謊
    稱其長輩可以協助處理軍中調查問題，取信於原告後，原告
    才簽發系爭本票，且被告亦知悉林子堯對原告所為詐欺行為
    （下稱發票詐欺行為），以及兩造有約定好由原告與林子堯
    各自負擔250,000元票據責任（下稱約定票據責任）等節，
    均為被告所否認，自應由原告負舉證責任。經查：
  ⒈原告就所稱林子堯所為投資詐欺行為部分，固提出其與林子
    堯、群組名稱「外匯手操交流群」、屬名「忠兒」之人、屬
    名「陳勝（指導）」之人、屬名「Ru by」之人間通訊軟體L
    INE對話紀錄等件為證（見港簡字卷第61頁至第99頁），然
    前開對話紀錄中，僅有林子堯向原告提示相關外匯日線圖及
    投資建議，尚難遽認該投資建議是否涉及詐欺，無從為有利
    原告之論據。且原告先前已對林子堯提出詐欺之刑事告訴，
    分別經臺灣雲林地方檢察署及臺灣高等檢察署臺南檢察分署
    檢察官以林子堯與詐欺集團成員無犯意聯絡及行為分擔為由
    ，而以系爭偵查案件及系爭再議案件為不起訴處分及駁回再
    議處分確定，經本院依職權調閱系爭偵查案件及系爭再議案
    件卷宗核實無誤。又原告於本院審理中亦自承其係用自己資
    金，本於自己所為決定而為投資，如有獲利可以享有利益，
    並不知悉林子堯是否與詐欺集團為一夥等語（見港簡字卷第
    155頁），原告既係本於自由意志於承受風險之同時享受投
    資獲利，難認原告係受林子堯詐欺而為投資決定。況縱認原
    告此部分主張屬實，仍僅能說明原告對外積欠債務之原因或
    原告簽發系爭本票之動機，與原告是否本於自己自由意志，
    或受詐欺簽發系爭本票無涉，原告主張尚難採信。
  ⒉原告雖又主張林子堯有前開發票詐欺行為，被告對此亦為知
    悉，且兩造間有約定票據責任云云，然原告自承其確實有從
    被告處取得500,000元現金，其向被告借款時，被告雖有向
    原告詢問積欠借款原因，原告卻向被告陳稱是操作外匯平台
    失誤，並表示雖然是林子堯操作失誤，但認為自己與林子堯
    都有責任，所以會在票據上簽名等語（見港簡字卷第138頁
    至第139頁、第152頁）。原告於被告詢問時，既向被告陳稱
    積欠債務的原因是投資操作失誤，而未告知林子堯所為前開
    發票詐欺行為，難認被告對此已知悉或可得而知，自無民法
    第92條第1項但書規定之適用。此外，原告於本件言詞辯論
    終結時，均未能就上開發票詐欺行為、約定票據責任等部分
    舉證以實其說，其主張自難採信為真實。
四、綜上所述，原告已向被告清償38,000元債務，原告訴請確認
    被告所執系爭本票之票據債權票面金額於38,000元內對原告
    不存在，為有理由，應予准許；逾此範圍之請求則無理由，
    應予駁回。
五、本件事證已臻明確，當事人其餘攻擊防禦方法及所提證據，
    經審酌後，核與判決結果不生影響，爰不逐一論述，併此敘明
    。
六、訴訟費用負擔之依據：民事訴訟法第79條。
中　　華　　民　　國　　111 　年　　6 　　月　　23　　日
                  北港簡易庭      法  官  詹皇輝
以上正本證明與原本無異。
如不服本判決，應於送達後20日內，向本院北港簡易庭提出上訴
狀並表明上訴理由，如於本判決宣示後送達前提起上訴者，應於
判決送達後20日內補提上訴理由書（須附繕本）。
中　　華　　民　　國　　111 　年　　6 　　月　　23　　日
                                  書記官  伍幸怡
　　　　　　　　　
附表
發票人 票面金額 發票日 到期日 票據號碼 受款人 陳霆嘉、林子堯 新臺幣500,000元 民國109年9月26日 民國109年9月26日 WG0000000 陳子香